【裁判字號】    98,家抗,42
【裁判日期】    981023
【裁判案由】    聲明繼承
【裁判全文】
臺灣臺中地方法院民事裁定              98年度家抗字第42號
抗  告  人  乙○○
代  理  人  丙○○
上列抗告人聲請聲明繼承事件，對於民國98年8 月27日本院98年
度聲繼字第16號裁定提起抗告，本院裁定如下：
    主  文
抗告駁回。
抗告程序費用由抗告人負擔。
    理  由
一、本事件經本院審酌全案卷證，認原審裁定之結果，經核於法
    要無不合，應予維持，並引用原裁定記載之事實及理由。
二、抗告意旨除與原審陳述相同，並經原裁定理由詳予論述駁斥
    者，不再贅敘外，抗告意旨另略以：原審以繼承人未親自簽
    名為由，即駁回抗告人聲請，令人啼笑皆非，蓋抗告人於委
    託書上已載明「如有與繼承遺產需行訴訟者，均由受託人全
    權代理，特立此全權代理之委託書為證」，即無須由抗告人
    親自簽名蓋章，是原審裁定駁回抗告人之聲請，容有違誤，
    爰依法提起抗告云云。
三、按繼承人自繼承開始時，除本法另有規定外，承受被繼承人
    財產上之一切權利、義務，民法第1148條前段定有明文。又
    按同法第1138條規定：「遺產繼承人，除配偶外，依左列順
    序定之：一直系血親卑親屬。二父母。三兄弟姊妹。四祖父
    母」；復按大陸地區人民繼承臺灣地區人民之遺產，應於繼
    承開始起3 年內，檢具聲請書，向被繼承人住所地之法院為
    繼承之表示；聲請書應經聲請人簽章，臺灣地區與大陸地區
    人民關係條例第66條第1項前段、同條例施行細則第59條第1
    項第1款、第2項亦有明定。另非訟事件之聲請或陳述，欠缺
    法定要件而其情形可以補正者，法院應限期命其補正，逾期
    不為補正時，應以裁定駁回之，非訟事件法施行細則第13條
    亦有明文。又聲明繼承與拋棄繼承同具非訟事件之性質，於
    逾期未補正之情形，自應以裁定駁回（司法院廳民三字第
    11923號函文參照，登載於司法院公報第35卷9期81頁）。
四、經查：
  (一)抗告人主張其為大陸地區居民，且為被繼承人甲○○之配偶
    ，而甲○○已於97年12月21日死亡之事實，業據抗告人提出
    戶籍謄本及經海基會認證之親屬關係公證書等件為證，固堪
    認為真實。
  (二)抗告人雖主張其已授權代理人丙○○辦理繼承相關事宜，即
    無需再由抗告人親自簽名蓋章云云。然聲請書應經聲請人簽
    章，乃臺灣地區與大陸地區人民關係條例第66條第1 項前段
    及同條例施行細則第59條第1項第1款、第2 項所明定，上開
    條文屬程序法，亦為強制規定，若有違反即屬無效，並無依
    當事人意思排除適用之餘地，是抗告人縱於委託書上親自簽
    名，亦無法逕認已符合前揭規定，抗告意旨關於此部分之主
    張，顯有誤會。再者，原審為兼顧抗告人之權益，已酌定相
    當期間（7 日）裁定命抗告人補正相關文件，且該裁定業於
    98年7 月29日送達由抗告人之代理人本人親自收受，有本院
    送達證書在卷可憑；然抗告人遲至同年8 月27日仍未依法補
    正。從而，原審駁回抗告人之聲請，並無不當。抗告人指摘
    原裁定不當，求予廢棄，為無理由，應予駁回。
五、據上論結，本件抗告為無理由，依非訟事件法第21條第2 項
    、第46條、民事訴訟法第495條之1第1項、第449條第1 項、
    第95條、第78條，裁定如主文。
中    華    民    國    98    年    10    月    23    日
                   家事法庭   審判長法  官  王靜秋
                                    法  官  陳宗賢
                                    法  官  郭妙俐
以上為正本係照原本作成。
如提起再抗告者，應於裁定送達後10日內依非訟事件法第45條第
3 項「僅得以適用法規顯有錯誤為理由，並經原法院許可者為限
」之規定，向本院提出再抗告狀（須按他造人數附具繕本），且
須敘明理由。
中    華    民    國    98    年    10    月    23    日
                                     書記官  董美惠


司法院資訊處製作；財團法人民間司法改革基金會備份。
